【裁判字號】    99,抗,180
【裁判日期】    990610
【裁判案由】    假扣押
【裁判全文】
臺灣高等法院高雄分院民事裁定           99年度抗字第180號
抗  告  人  甲○○
上列抗告人因與相對人乙○○○○○○間聲請撤銷假扣押事件，
對於中華民國99年5月11日臺灣高雄地方法院99年度裁全聲字第
84號第一審裁定，提起抗告，本院裁定如下：
    主  文
原裁定廢棄。
相對人撤銷假扣押之聲請駁回。
聲請及抗告訴訟費用由相對人負擔。
    理  由
一、本件抗告人前聲請對相對人之財產為假扣押獲准，嗣對相對
    人及相對人之合夥組織店舖一樺電器行起訴，經臺灣高等法
    院臺南分院駁回抗告人對相對人之請求，最高法院裁定駁回
    抗告人之上訴確定在案。相對人聲請撤銷假扣押。原法院予
    以准許。抗告人抗告到院。
二、查本件本案訴訟，抗告人列合夥商行一樺電器行及合夥人之
    一相對人為共同被告，訴請連帶給付新台幣（下同）190 萬
    元及利息。臺灣臺南地方法院98年度訴字第52號，為抗告人
    勝訴之判決。相對人上訴後，臺灣高等法院臺南分院98年度
    上字第104 號判決，將相對人部分改為抗告人敗訴之諭知，
    仍維持抗告人對合夥一樺電器行勝訴之判決，最高法院98年
    度台上字第2266號裁定駁回上訴確定。有上開一、二、三審
    裁判在卷可稽。臺灣高等法院臺南分院判決理由係以：「對
    於合夥之執行名義，實質上即為對全體合夥人之執行名義，
    故司法院院字第918 號解釋『原確定判決，雖僅令合夥團體
    履行債務，但合夥財產不足清償時，自得對合夥人執行』。
    是實務上尤無於合夥（全體合夥人）之外，再列某一合夥人
    為共同被告之理（最高法院66年度第9 次民庭庭推總會議決
    議）。查被上訴人（按即本件抗告人）雖主張一樺電器行為
    合夥組織，上訴人（按即本件相對人）黃添進為一樺電器行
    之合夥人，因一樺電器行已無財產足以清償合夥債務，依民
    法第681 條之規定，請求上訴人黃添進與一樺電器行連帶清
    償上開債務。但依上開說明，被上訴人對上訴人一樺電器行
    取得執行名義，即得對合夥人黃添進之財產執行，無一併請
    求上訴人黃添進與一樺電器行連帶清償之必要，被上訴人請
    求上訴人黃添進應與一樺電器行連帶清償，即欠缺權利保護
    之必要，此部分之請求，不應准許。」等云云。按合夥在法
    律上無獨立之人格而以全體合夥人為其法律人格；但合夥在
    訴訟上有當事人能力，得為訴訟當事人。依上開司法院院字
    第918 號解釋原確定判決，雖令合夥團體履行債務，但合夥
    財產不足清償時，自得對合夥人執行，合夥人如有爭議，應
    另行起訴」。對合夥取得執行名義，即得付合夥人為執行，
    以其同一人格之故。如合夥人有爭議，則應另行提異議之訴
    為解決。而本件抗告人對合夥人一樺電器行已取得勝訴之確
    定判決，對於相對人即亦取得執行名義。在此情形下，相對
    人聲請撤銷假扣押，即與民事訴訟法第530 條規定，尚未符
    合。換言之，抗告人已取得合夥一樺電器行之勝訴判決執行
    名義，即亦取得對合夥人即相對人之執行名義。其本訴受敗
    訴判決，係對程序上之瑕疵，不影響抗告人對相對人之執行
    權益。相對人在應受執行之情形下，聲請撤銷假扣押，即有
    未合，不應准許。
三、原法院為准許假扣押之裁定，尚有未恰，抗告意旨指摘原裁
    定違誤，求為廢棄，為有理由，應由本院廢棄原裁定，並駁
    回相對人撤銷假扣押之聲請。
據上論結，本件抗告為有理由，依民事訴訟法第492 條、第95條
、第78條，裁定如主文。
中    華    民    國    99    年    6     月    10    日
                              民事第一庭
                                  審判長法官 尤三謀
                                  法      官 林健彥
                                  法      官 謝肅珍
以上正本證明與原本無異。
如不服本裁定應於送達後10日內向本院提出再抗告狀（並按他造
當事人之人數附繕本），並繳納再抗告費新台幣1,000元。
再為抗告僅得以適用法規顯有錯誤為理由，並應委任律師為代理
人。
中    華    民    國    99    年    6     月    11    日
                                  書  記  官 林吉輝
附註：
抗告人之配偶、三親等內之血親、二親等內之姻親，或抗告人為
法人、中央或地方機關時，其所屬專任人員具有律師資格並經法
院認適當者，亦得為第三審代理人。
抗告人或其法定代理人具有律師資格者及前項情形，應於提起抗
告或委任時釋明之。

司法院資訊處製作；財團法人民間司法改革基金會備份。
